最高法院刑事判決　　　　　　　　　　　　　　　九十一年度台上字第五四六二號
　　上　訴　人　甲○○
右上訴人因傷害致人於死案件，不服台灣高等法院中華民國八十九年七月十一日第二
審判決（八十九年度上訴字第一五八四號，起訴案號：台灣板橋地方法院檢察署八十
八年度偵字第二五六八八號），提起上訴，本院判決如左：
    主  文
原判決撤銷，發回台灣高等法院。
    理  由
本件原判決維持第一審論上訴人甲○○以傷害人之身體，因而致人於死罪，處有期徒
刑捌年之判決，駁回上訴人之第二審上訴，固非無見。惟按：客觀上為法院認定事實
及適用法律基礎之證據，雖已調查而其內容尚未明瞭者，即與未經調查無異，如遽行
判決，仍屬應於審判期日調查之證據未予調查，依刑事訴訟法第三百七十九條第十款
之規定，其判決當然為違背法令。本件上訴人於原審主張其係自首，原判決則以「被
告（即上訴人）係於（民國）八十八年十一月二十八日凌晨二時許，始委由張添佐向
派出所陳述其加害胡順福之行為；而本件係經被害人之女兒於八十八年十一月二十八
日零時三十分，向台北縣警察局三峽分局鶯歌分駐所報案，指稱被告毆打胡順福成傷
，經該分駐所警員聯絡當時執行巡邏勤務之警員戴耀誼前往醫院查證後，即前往被告
住處，在被告住處外遇見被告及張添佐，據張添佐表示欲帶被告前往桃園派出所自首
，但經警員戴耀誼表示案件係在鶯歌轄區發生，遂將被告帶回台北縣警察局三峽分局
鶯歌分駐所，業據證人即警員戴耀誼於本院調查時結證明確，且依卷附相驗案件初步
調查報告表，其上亦載明報案時間為『八十八年十一月二十八日零時三十分』，是足
證被告委由張添佐向高明派出所自承犯罪之前，其加害被害人胡順福之犯罪行為，早
已為職司偵查犯罪之警察機關所知悉」，資為其認定上訴人不符自首規定之論據（見
原判決第五至六頁，理由一之(四)）。然查證人張添佐於原審調查時固證稱：當日（即
八十八年十一月二十八日）將近凌晨二時，上訴人向伊表示欲自首，經伊打電話至桃
園縣警察局高明派出所，員警要伊等自行前往派出所處理，伊等外出後約二分鐘即遇
見三峽分局鶯歌分駐所警員戴耀誼，交談約三分鐘後，戴耀誼將上訴人帶回鶯歌分駐
所等語（見原審卷第四十二頁、第四十三頁背面）。惟依台北縣警察局三峽分局解送
人犯報告書及上訴人警訊筆錄之記載，上訴人經警逮捕拘提之時間為八十八年十一月
二十八日上午一時三十分許，其在該分局鶯歌分駐所應訊之時間為同日上午二時（見
偵查卷第三至六頁），各該紀錄倘若不虛，則證人張添佐代上訴人以電話向警局表示
自首之時間，應在當日上午一時三十分之前。張添佐前揭證言，關於以電話聯絡警方
之時間部分，其陳述顯非準確，原判決據以認定係當日凌晨二時許，即有可議。因上
訴人委由張添佐向警局表示自首之確實時間，究係在被害人女兒報案之前或之後，攸
關應否適用自首減輕其刑之規定，自有詳查審認之必要。原判決就張添佐所聯絡之警
局派出所（或分駐所），有無留存受理之電話紀錄？當時接聽之警員係何人？正確之
通話聯絡時間為何？凡此重要之待證事實，均未調查究明，遽為上開論斷，難謂適法
。上訴意旨執以指摘原判決不當，非無理由，應認有撤銷發回之原因。
據上論結，應依刑事訴訟法第第三百九十七條、第四百零一條，判決如主文。
中      華      民      國    九十一    年      九      月    二十七    日
                              最高法院刑事第十庭
                                  審判長法官  林  增  福
                                        法官  邵  燕  玲
                                        法官  吳  昆  仁
                                        法官  陳  世  雄
                                        法官  惠  光  霞
      右正本證明與原本無異
                                              書  記  官
中      華      民      國    九十一    年      十      月      七      日
